【裁判字號】    92,上訴,507
【裁判日期】    920416
【裁判案由】    違反毒品危害防制條例
【裁判全文】
臺灣高等法院高雄分院刑事判決                    九十二年度上訴字第五七號
    上  訴  人  台灣高雄地方法院檢察署檢察官
    被      告  乙○○
右上訴人因被告因違反毒品危害防制條例案件，不服台灣高雄地方法院九十一年度訴
字第三七一四號中華民國九十二年一月二十三日第一審判決（起訴案號：台灣高雄地
方法院檢察署九十一年度毒偵緝字第五一四號），提起上訴（移
雄地方法院檢察署九十二年度毒偵字第一一八號、九十二年度毒偵字第一００八號）
，本院判決如左：
    主  文
原判決關於施用第一級毒品及定執行刑部分，均撤銷。
乙○○連續施用第一級毒品，處有期徒刑捌月；第一級毒品海洛因貳包（淨重合計零
點貳柒公克）沒收銷燬之。
    事  實
一、乙○○於民國八十八年間因犯施用毒品案件，經臺灣高雄地方法院檢察署檢察官
    聲請原審法院於八十八年十一月九日以八十八年毒聲字第八三八三號裁定送勒戒
    處所觀察、勒戒後，認無繼續施用毒品之傾向，經檢察官於八十八年十一月二十
    五日以八十八年度偵緝字第一八六五號為不起訴處分確定。詎其甲知海洛因業經
    公告列為毒品危害防制條例第二條第二項第一款之第一級毒品，不得非法持有、
    施用，竟猶不知戒絕悔改，仍基於施用第一級毒品海洛因之概括犯意，自八十九
    年八月間某日起至九十一年五月十日上午十一時許止，連續於前揭時日內，先後
    在高雄縣鳳山市五甲廟內廁所等處，以將第一級毒品海洛因粉末摻入香菸內吸食
    之方式，施用第一級毒品海洛因多次；並另行起意施用第二級毒品安非他命一次
    （施用第二級毒品安非他命部分，已判決確定）。嗣先於九十一年二月九日下午
    一時二十分許，在高雄縣鳳山市○○○街因另案通緝為警查獲，經其同意採取其
    尿液送請高雄縣政府衛生局檢驗結果呈嗎啡及安非他命陽性反應而查獲。復於九
    十一年五月十日下午三時三十分許，在高雄縣鳳山市○○○路二九五巷七十九號
    前為警查獲，並扣得乙○○所有之第一級毒品海洛因二包（合計淨重○．二七公
    克）。經檢察官聲請原審法院於九十一年六月二十一日以九十一年毒聲字第三四
    一七號裁定送勒戒處所觀察勒戒後，認有繼續施用毒品之傾向，再經原審法院於
    九十一年十月三十日以九十一年毒聲字第七一一一號裁定送戒治處所施以強制戒
    治迄今。
二、乙○○復於九十一年九月二十六日中午，在高雄市○○路公園廁所內隱蔽處所，
    施用第一級毒品海洛因，嗣於於九十一年九月二十九日上午九時許，在高雄市○
    ○區○○路與忠孝路口為警查獲，經警採尿送驗呈嗎啡陽性反應。
三、案經高雄市政府警察局三民第二分局及高雄縣警察局林園分局分別移送臺灣高雄
    地方法院檢察署檢察官偵查後，聲請以簡易判決處刑，原審法院簡易庭認不宜，
    改依通常程序審理及台灣高雄地方法院檢察署移送併辦。
    理  由
一、訊據被告乙○○直承有於前揭時地連續施用第一級毒品海洛因等之事實不諱，於
    原審法院審理時亦同此直承無異，被告於九十一年二月九日為警查獲時所採集之
    尿液，經送驗結果，呈嗎啡及甲基安非他命陽性反應，有高雄縣政府衛生局九十
    一年三月二十一日九一煙檢字第三六三號煙毒尿液檢驗成績書一紙附卷可稽。又
    被告於九十一年五月十日下午三時三十分許，為警查獲時，經警採取其尿液送請
    檢驗結果，呈嗎啡陽性反應，亦有高雄市立凱旋醫院九十一年六月十四日高市凱
    醫檢字第００五○五號煙毒尿液檢驗成績書在卷可憑。又被告於九十一年九月二
    十九日上午九時許，為警查獲時，經警採取其尿液送請檢驗結果，呈嗎啡陽性反
    應，有高雄市立凱旋醫院九十一年十月十五日高市凱醫檢字第００六六六號煙毒
    尿液檢驗成績書在卷可證。而海洛因施用入人體後水解還原成嗎啡，再循嗎啡之
    代謝方式排出體外，已據行政院衛生署藥物食品檢驗局（73）藥檢壹字第０三０
    二二一號函敘甲綦詳。又扣案之疑似海洛因之粉末二包，經送請法務部調查局鑑
    定結果，確屬第一級毒品海洛因（二包合計淨重○．二七公克），有法務部調查
    局九十一年七月八日調科壹字第二二○○一三六二四號鑑定通知書一紙附卷可按
    ；此外，復有前開扣案之第一級毒品海洛因二包（合計淨重○．二七公克）扣案
    可資佐證，被告於原審法院審理中之自白與事實相符，自可採為認定事實之依據
    ，其前開施用第一級毒品犯行，堪以認定。再查，被告前於八十八年間因犯施用
    毒品案件，經檢察官聲請原審法院於八十八年十一月九日以八十八年毒聲字第八
    三八三號裁定送勒戒處所觀察、勒戒後，認無繼續施用毒品之傾向，經檢察官於
    八十八年十一月二十五日以八十八年度偵緝字第一八六五號為不起訴處分確定，
    其於該不起訴處分確定後五年內再犯本件施用第一級毒品犯行，經原審法院於九
    十一年六月二十一日以九十一年毒聲字第三四一七號裁定送勒戒處所觀察勒戒後
    ，認有繼續施用毒品之傾向，再經原審法院於九十一年十月三十日以九十一年毒
    聲字第七一一一號裁定送戒治處所施以強制戒治迄今等情，有八十八年度毒偵緝
    字第一八六五號不起訴處分書、臺灣高雄看守所附設勒戒處所九十一年十月十九
    日高所坤戒勒字第二五九五號函所附有無繼續施用毒品傾向證甲書、原審法院被
    告院內索引卡紀錄表、臺灣高等法院被告全國前案紀錄表、臺灣高雄地方法院檢
    察署刑案資料查註紀錄表各一份在卷可稽，被告於前揭不起訴處分後五年以內再
    犯本件施用第一級毒品犯行，經原審法院裁定送勒戒處所觀察勒戒後，認有繼續
    施用毒品傾向，應依法予以論罪科刑。
二、查海洛因係毒品危害防制條例第二條第二項第一款所稱之第一級毒品，不得持有
    、施用。次按犯毒品危害防制條例第十條之施用第一級毒品罪者，檢察官應先將
    被告送勒戒處所觀察、勒戒，經觀察、勒戒後，認無繼續施用毒品傾向者，應由
    檢察官為不起訴處分。依此為不起訴處分後，五年內再犯第十條施用第一級毒品
    罪者，經觀察、勒戒後，認有繼續施用毒品之傾向，則不適用前開規定，而應依
    通常訴訟程序予以起訴論罪科刑，此觀諸毒品危害防制條例第二十條第一項、第
    二項前段、第三項前段規定自甲。本件被告前既已因施用毒品案件，經送勒戒處
    所觀察、勒戒後，認無繼續施用毒品傾向，由檢察官為不起訴處分在案，其於該
    不起訴處分後五年內再犯施用海洛因之犯行，再經送觀察、勒戒後，認有繼續施
    用毒品之傾向，依前所述，應依法予以論罪科刑。故核被告所為，係犯毒品危害
    防制條例第十條第一項施用第一級毒品罪。又被告先後多次施用第一級毒品海洛
    因之行為，時間緊接，反覆為之，所犯又係同一罪名之罪，顯係基於概括犯意為
    之，應依連續犯規定論以一罪，並加重其刑。至被告多次持有第一級毒品犯行，
    亦係基於概括之犯意反覆為之，本亦應以連續持有論，惟其持有後進而施用，其
    持有之低度行為應被施用之高度行為所吸收，故不另論其持有毒品罪。另被告自
    九十一年五月七日上午十一時許起至九十一年五月十日止之施用第一級毒品犯行
    ，及於九十一年九月二十九日上午九時許回溯二十四小時內，在其日常生活之隱
    蔽處所，施用第一級毒品海洛因部分，雖未據檢察官起訴，惟與已起訴部分之犯
    罪事實，有連續犯之裁判上一罪之關係，為起訴效力所及，法院自得一併審理，
    併此敘甲。
三、原審對於施用第一級毒品海洛因部分，為科刑之判決，固非無見，惟原判決對於
    被告於九十一年九月二十九日上午九時許回溯二十四小時內，在其日常生活之隱
    蔽處所，施用第一級毒品海洛因部分，不及審酌，檢察官上訴意旨就此部分移送
    併辦，為有理由，此部分應由本院撤銷改判，被告犯數罪，且已定應執行刑，此
    部分既因上訴而撤銷，原定之執行刑，亦應併予撤銷，爰審酌被告於毒品危害防
    制條例施行後因施用毒品，經勒戒、觀察，由檢察官為不起訴處分確定後，仍未
    戒絕毒品，再犯相同之罪，且於審理中仍犯施用第一級毒品海洛因之罪，顯見其
    乏戒毒悔改之決心，念其施用毒品乃自戕一己之身體健康，尚未害及他人，且其
    犯後已坦承犯行，態度良好等一切情狀，量處有期徒刑八月（原審就此部分，審
    酌之範圍較小，檢察官上訴移送併辦後，本院審酌之範圍較大，自應量處較原審
    為重之刑）。扣案之海洛因二包（淨重合計○‧二七公克）確屬毒品危害防制條
    例第二條第二項第一款所稱之第一級毒品海洛因，已如前述，依毒品危害防制條
    例第十八條第一項前段規定宣告沒收並銷燬之。至鑑驗耗用之毒品，既已滅失，
    即無庸再為沒收諭知。
四、被告另被訴施用第二級毒品安非他命部分，已經原審判決確定，不另論列，附此
    甲。
據上論斷，應依刑事訴訟法第三百六十九條第一項前段、第三百六十四條、第二百九
十九條第一項前段，毒品危害防制條例第十條第一項、第二十條第三項、第十八條第
一項前段，刑法第十一條、第五十六條，判決如主文。
本案經檢察官邱榮藏到庭執行職務。
中    華    民    國      九十二      年      四      月     十六   日
                              臺灣高等法院高雄分院刑事第四庭
                                  審判長法官  蕭權閔
                                        法官  陳吉雄
                                        法官  陳啟造
右正本證甲與原本無異。
如不服本判決應於收受本判決後十日內向本院提出上訴書狀，其未述上訴理由者，
並得於提起上訴後十日內向本院補提理由書狀（均須按他造當事人之人數附繕本)「
切勿逕送上級法院」。
                                      書記官  白蘭
中    華    民    國      九十二      年      四      月     十六   日
附錄：
本件論罪科刑法條：
毒品危害防制條例第十條第一項：
  施用第一級毒品者，處六月以上五年以下有期徒刑。


司法院資訊處製作；財團法人民間司法改革基金會備份。
